【裁判字號】    99,台上,66
【裁判日期】    990114
【裁判案由】    請求損害賠償
【裁判全文】
最高法院民事判決                九十九年度台上字第六六號
上  訴  人  慶茂交通股份有限公司
法定代理人  戊○○
訴訟代理人  林財生律師
被 上訴 人  乙○○
            丙  ○
            甲○○
兼上列一人
法定代理人  丁○○
上列當事人間請求損害賠償事件，上訴人對於中華民國九十八年
九月八日台灣高等法院高雄分院判決（九十八年度重訴字第一號
），提起上訴，本院判決如下：
    主  文
原判決關於命上訴人給付及該訴訟費用部分廢棄，發回台灣高等
法院高雄分院。
    理  由
本件被上訴人主張：訴外人王士杰為上訴人僱用之司機，民國九
十五年八月二十二日凌晨二時四十五分許駕駛上訴人所有車牌Ｘ
二－一六二號營業用半聯結車，沿國道一號高速公路南向外側車
道行駛，至南下三五八．九公里處施工路段，疏未注意速限僅六
十公里，而以時速八十公里超速行駛，且未注意車前狀況，因而
撞擊同向前方由被害人林添福駕駛車牌ＺＧ－五三一一號自用小
客車，致林添福傷重，經送醫急救，仍於同年九月十七日死亡。
伊四人分別為林添福之父、母、妻、女，王士杰過失肇禍，上訴
人為王士杰之僱用人，自應與王士杰連帶賠償伊各受醫療費、喪
葬費、扶養費之損害及非財產上損害等情，依民法第一百八十四
條第一項、第一百九十二條第一、二項及第一百九十四條之規定
，求為命上訴人給付乙○○、丙○、丁○○、甲○○依序新台幣
（下同）五十二萬五千八百五十六元、七十萬四千二百四十九元
、六十八萬五千三百六十一元、八十六萬五千四百九十一元，及
均自起訴狀繕本送達翌日起加計法定遲延利息之判決（未繫屬本
院者，不予論敘）。
上訴人則以：伊就上開半聯結車祇提供靠行服務。林添福酒後駕
車，酒測值○．三二五，超過標準值○．二五，依交通大學鑑定
結果，對於車禍之發生，王士杰僅應負百分之三十過失責任，林
添福過失比例則為百分之七十。又王士杰已與被上訴人成立民事
上和解等語，資為抗辯。
原審以：王士杰於上開時地駕車超速行駛、未注意車前狀況，自
後撞擊林添福駕駛之小客車，致林添福傷重死亡，已據王士杰另
案供陳。依刑案卷附道路交通事故現場圖及調查報告表所示，參
以林添福送醫檢測體內血液酒精濃度為六六 mg/dl，換算成呼氣
酒精濃度為○．三三MG/L，堪認車禍發生時，林車車身右側緊靠
外車道邊線施工護欄，應係車速緩慢、幾近停止狀態下被王士杰
所駕駛半聯結車撞擊後往前推行。王士杰駕車行經該處無路燈施
工路段，因時速八十公里車速過快，疏未注意車前狀況、保持行
車安全距離，以致突見林車，煞避不及，王車右前車頭自後撞擊
林車左側車身。依高速公路及快速公路交通管制規則第五條第一
項、第六條、第十條及道路交通安全規則第九十四條第三項之規
定，王士杰駕車肇事，自有疏失；林添福駕車疏未注意保持高速
公路交通之流暢，任意以幾近停止之緩慢速度行使，致王士杰不
及反應自後追撞，於車禍之發生亦可歸責。台灣省高屏澎區車輛
行車事故鑑定委員會及國立交通大學鑑定，均以林添福於車禍發
生與有過失。應認王士杰就林添福車禍受傷致死，應負百分之七
十過失責任，林添福過失比例為百分之三十。王士杰駕駛上訴人
所有營業用半聯結車肇致林添福死亡，既應負過失責任，上訴人
又未舉證證明該半聯結車為屬靠行，縱係靠行，亦無從解免僱用
人責任，則依民法第一百九十一條之二、第一百九十二條第一、
二項、第一百九十四條、第一百八十八條第一項前段規定，上訴
人應與王士杰連帶賠償被上訴人所受損害。至被上訴人於九十七
年十二月十七日與王士杰簽立和解書，已載明被上訴人仍保留對
上訴人損害賠償請求權之旨，應認該和解之效力僅在免除王士杰
支付一百五十萬元部分之損害額，無消滅全部債務之意思，被上
訴人就其餘損害，仍得向上訴人請求。關於請求金額：醫療費部
分，被上訴人丁○○為其夫林添福支出醫療費六萬七千四百十五
元，有收據為憑；殯葬費部分，丁○○為林添福支出殯葬費共計
四十八萬三千一百元，有收據為證，合於一般風俗所需；扶養費
部分，被上訴人乙○○、丙○夫妻係林添福之父母，育有三名子
女（含林添福），二人並主張各受有三分之一不能受扶養之損害
依序為一百零二萬二千六百五十二元、一百二十七萬七千四百九
十八元，尚屬有據，甲○○為林添福未成年之女，受有一百三十
萬七千八百四十四元之扶養費損害；精神慰藉金部分，被上訴人
因林添福死亡，精神上遭受相當痛苦，審酌兩造之身分、地位、
經濟能力及其他一切情狀，認被上訴人請求精神慰藉金，乙○○
、丙○各以八十萬元為當，丁○○、甲○○依次以一百五十萬元
、一百萬元為當。綜上，乙○○、丙○、丁○○及甲○○所受損
害，分別為一百八十二萬二千六百五十二元、二百零七萬七千四
百九十八元、二百零五萬零五百十五元及二百三十萬七千八百四
十四元。經依過失相抵之原則，酌減上訴人之賠償金額三成；並
就被上訴人已領得強制汽車責任險保險金一百五十萬元，扣除每
人分得之三十七萬五千元；另就被上訴人與王士杰以一百五十萬
元成立和解，扣除每人受領之三十七萬五千元，所餘依序計為五
十二萬五千八百五十六元、七十萬四千二百四十九元、六十八萬
五千三百六十一元及八十六萬五千四百九十一元。從而被上訴人
分別請求上訴人如數給付本息，應予准許等詞，為其判斷之基礎
。
按直系血親相互間，互負扶養之義務。又夫妻互負扶養之義務，
其負扶養義務之順序與直系血親卑親屬同。又負扶養義務者有數
人而其親等同一時，應各依其經濟能力分擔義務，民法第一千一
百十四條第一款、第一千一百十六條之一、第一千一百十五條第
三項分別定有明文。查被上訴人乙○○、丙○為夫妻，育有三名
子女（含林添福），為原審所確定；被上訴人並陳明：「（乙○
○除林添福外，有無其他法定扶養義務人？）除林添福外，還有
二位子女，均已成年，另外配偶現仍生存」、「（丙○除林添福
外，有無其他法定扶養義務人？）除林添福外，還有二位成年子
女，配偶現仍生存」，乙○○及丙○子女數為三人等語（見附民
卷四五頁，原審卷三三、三四頁）。乙○○、丙○夫妻依法既互
負扶養之義務，又生育三名子女，則乙○○、丙○之扶養義務人
除該子女三人外，自應分別加計配偶即丙○、乙○○各一人，計
均四人。準此，林添福應負擔乙○○、丙○之扶養費均為四分之
一。乃原審謂：乙○○、丙○主張各受有三分之一不能受扶養之
損害依序為一百零二萬二千六百五十二元、一百二十七萬七千四
百九十八元，尚屬有據云云，自有未當。次按損害之發生或擴大
，被害人與有過失者，法院得減輕賠償金額或免除之，民法第二
百十七條第一項定有明文。法院對於賠償金額減至何程度，抑為
完全免除，雖有裁量之自由，但應斟酌雙方原因力之強弱與過失
之輕重以定之。又「林添福酒精濃度過量駕駛小客車國道高速公
路上於外線車道不當停車，且未設置警告標誌為肇事主因；王士
杰駕駛曳引車施工路段超速行駛未注意車前狀況為肇事次因」、
「林添福體內酒精濃度過量，夜間駕駛小客車，於高速公路車道
上不當停車，且未於後方設置警告標誌，與王士杰駕駛半聯結車
，行經施工路段超速行駛，同為肇事原因」，分別經台灣省高屏
澎區車輛行車事故鑑定委員會、國立交通大學鑑定在案，原審逕
認王士杰就林添福車禍受傷致死應負百分之七十過失責任，林添
福過失比例為百分之三十，是否失衡，非無再研酌之餘地。上訴
論旨，指摘原判決其敗訴部分不當，求予廢棄，非無理由。
據上論結，本件上訴為有理由。依民事訴訟法第四百七十七條第
一項、第四百七十八條第二項，判決如主文。
中    華    民    國  九十九  年    一    月   十四   日
                      最高法院民事第六庭
                          審判長法官  劉  福  來
                                法官  陳  國  禎
                                法官  陳  重  瑜
                                法官  吳  麗  女
                                法官  簡  清  忠
      本件正本證明與原本無異
                                      書  記  官
中    華    民    國  九十九  年    一    月  二十六  日
                                                      K

司法院資訊處製作；財團法人民間司法改革基金會備份。
